臺灣臺北地方法院刑事判決　　　　　　　94年度易字第1627號
　　公　訴　人　臺灣臺北地方法院檢察署檢察官
　　被　　　告　戊○○
　　　　　　　　　　　　（另案於臺灣屏東戒治所強制戒治中）
上列被告因詐欺案件，經檢察官提起公訴（94年度偵緝字第825
號），本院判決如下：
    主  文
戊○○連續幫助常業詐欺，累犯，處有期徒刑壹年陸月。
    事  實
一、戊○○曾於民國90年間因公共危險案件，經本院以90年度易
    字第1177號判決判處有期徒刑6月確定，於91年7月18日執行
    完畢，猶不知悔改，其明知提供己有金融機構帳戶之存摺、
    印章及提款卡得以換取現金，且能預見其提供之帳戶有遭他
    人利用作為詐騙工具之可能，竟仍不違其本意，而基於幫助
    常業詐欺之概括犯意，先於92年2月12日，在中華郵政股份
    有限公司臺北青年郵局（以下簡稱臺北青年郵局）附近，將
    其在臺北青年郵局所開立之帳號為000000-0號帳戶之存摺、
    印章、提款卡及密碼，又於92年6月6日，在第一商業銀行雙
    園分行附近，將其在該銀行所開立之帳號為00000000000號
    帳戶之存摺、印章、提款卡及密碼，復於92年7月1日，在誠
    泰商業銀行西園分行附近，將其在該銀行所開立之帳號為
    000000 00000-0號帳戶之存摺、印章、提款卡及密碼，交付
    與真實年籍均不詳成年人所組成之恃詐欺他人維生之集團有
    犯意聯絡之真實年籍不詳之自稱「甲○○」之成年男子，以
    供該詐欺集團使用，旋由該詐欺集團之真實年籍不詳之成年
    人，先後於如附表所示之時間，以電話向如附表所示之受話
    人佯以如附表所示之方式而要求以金融卡辦理轉帳手續，並
    指示各受話人分別匯款至與之無詐欺犯意聯絡之戊○○所提
    供之前開各帳戶內，致受話人陷於錯誤，而依指示於如附表
    所示之時、地，利用提款機轉帳分別接續匯入如附表所示金
    額至各該指定帳戶（各受話人匯款之時間、金額、帳戶均詳
    如附表所示）內，嗣因各受話人發覺受騙而報警處理，迄於
    92年9月4日13時45分許，在誠泰商業銀行西園分行，適戊○○前往辦理解約手續，始由承辦人員報警而查悉上情。
二、案經丁○○之配偶丙○○、己○○、乙○○、庚○○訴由臺
    北市政府警察局萬華分局報請臺灣臺北地方法院檢察署檢察
    官偵查起訴。
    理  由
一、訊據被告戊○○固不否認有於前揭時地將其所有之上開帳戶
    出借他人使用等事實，然矢口否認有何公訴意旨所稱之幫助
    常業詐欺犯行，辯稱：上開帳戶係借給自稱「甲○○」之人
    作為薪資轉帳使用，不知帳戶會供作詐騙集團使用云云。經
    查：前揭犯罪事實，業據告訴人庚○○、丙○○、己○○及
    乙○○於警詢中指訴歷歷，並有告訴人庚○○、己○○、乙○○、被害人丁○○所提供之自動櫃員機交易明細表及第一
    商業銀行雙園分行94年1月20日 (94)一雙園字第7號函、誠
    泰商業銀行西園分行94年1月21日誠泰銀園字第9400005號函
    、中華郵政股份有限公司臺北青年郵局94年6月7日九四青字
    第3號函所提供前開帳戶之開戶及交易明細資料在卷可稽，
    足見如附表所示之被害人確有受詐欺集團詐騙而交付財物之
    情形。又被告戊○○所稱「甲○○」之人，雖由本院依其提
    供之地址予以傳喚，然因該址無此人而遭退回，此有本院送
    達證書之信封可資參照，自難據為有利被告戊○○之認定；
    而金融帳戶為個人理財之工具，申請開設金融帳戶並無任何
    特殊之限制，一般民眾皆能自由申請開戶，並得同時在不同
    金融機構申請多數存款帳戶使用，乃眾所週知之事實，是依
    一般人之社會生活經驗，倘係合法收入本可自行向金融行庫
    開戶使用，自無向他人取得帳戶之必要；另被告戊○○雖稱
    帳戶係借用他人以供薪資轉帳所用云云，然上開三帳戶交付
    之時間亦有相隔未達一月之情形，顯與一般核發薪資之習慣
    不符，且其於本院審理中自承係陸續開立上開三帳戶借予同
    一人使用，並於未取回原交付帳戶之際即再行開立帳戶等語
    ，亦有違常情，足見被告戊○○於提供帳戶之際其客觀上當
    可預見所提供他人使用之帳戶可能遭他人作為犯罪之用，故
    被告戊○○明知上開事實猶提供帳戶供不相識之第三人使用
    ，自難謂無幫助之故意。是被告戊○○上開所辯，要屬事後
    卸責之詞，不足採信。本件事證明確，被告戊○○之犯行洵
    堪認定，應予依法論科。
二、核被告戊○○上開所為，應係犯刑法第340條、第30條第1項
    之幫助常業詐欺罪。公訴意旨雖認被告戊○○上開所為係犯
    刑法第339條第1項、第30條第1項之幫助詐欺罪嫌，然被告
    戊○○所涉上開幫助常業詐欺犯行於犯罪事實欄內即已敘及
    ，是上開所犯法條之引用應屬誤載，且經檢察官於本院審理
    中當庭更正在案，本院自得併予審究。又其幫助他人犯罪，
    為從犯，應依刑法第30條第2項之規定，按正犯之刑減輕之
    。又其先後多次幫助詐欺取財犯行，時間緊接，方法相同，
    觸犯基本構成要件相同之罪，顯係基於概括犯意而為之，應
    依連續犯之規定論以一罪，並依法加重其刑。又被告戊○○
    曾於90年間因公共危險案件，經本院以90年度易字第1177
    號判決判處有期徒刑6月確定，於91年7月18日執行完畢，此
    有臺灣高等法院被告前案紀錄表及臺灣高等法院出入監簡列
    表各一份在卷可稽，其前曾受有期徒刑之執行完畢，於五年
    以內再犯本件最重本刑為有期徒刑以上之罪，為累犯，應依
    刑法第47條之規定遞加重其刑，並依法先加後減之。爰審酌
    被告戊○○係因一時失慮而罹刑典，其雖非實際遂行詐欺犯
    行之人，然其先後多次提供帳戶以供他人使用，影響財產交
    易秩序，惟於犯後猶狡詞卸責，及其品行、犯罪動機、目的
    、手段、生活狀況、智識程度、犯罪所得及犯罪所生之損害
    等一切情狀，量處如主文所示之刑。
據上論斷，應依刑事訴訟法第299條第1項前段，刑法第56條、第
30條、第340條、第47條，罰金罰鍰提高標準條例第1條前段，判
決如主文。
本案經檢察官李鴻維到庭執行職務。
中　　華　　民　　國　　94　　年　　12　　月　　30　　日
　　　　　　　　　臺灣臺北地方法院刑事第十五庭
                        審判長法  官  周祖民
                              法　官　吳麗英
                              法  官  黃雅君
上正本證明與原本無異。
如不服本判決，應於判決送達後10日內向本院提出上訴狀（應抄
附繕本）。告訴人或被害人如對於本判決不服者，應具備理由請
求檢察官上訴，其上訴期間之計算係以檢察官收受判決正本之日
期為準。
                              書記官  陳麗津
中　　華　　民　　國　　94　　年　　12　　月　　30　　日
附錄本案論罪科刑法條：
中華民國刑法第340條
以犯第 339 條之罪為常業者，處 1 年以上 7 年以下有期徒刑，
得併科 5 萬元以下罰金。
附表：
　┌──┬────┬─────┬─────┬─────┬──────┐
  │編號│犯罪時間│被害人　　│被害方式　│匯款金額　│匯入之帳戶  │
　│　　│／      │　　　　　│　　　　　│（匯款時間│　　　　　　│
  │    │轉帳地點│          │          │）　      │            │
  │    │        │          │          │　        │            │
  ├──┼────┼─────┼─────┼─────┼──────┤
  │ 一 │92.06.10│丁○○　　│自稱新竹市│18,292元（│第一商業銀行│
  │　　│17:30   │　　　　　│國稅局人員│92.06.10  │雙園分行　　│
　│　　│／      │　　　　　│以電話通知│18:40:35）│00000000000 │
　│　　│新竹市東│　　　　　│有退稅信件│／        │號　　　　　│
　│　　│光路55號│　　　　　│指示被害人│99,896元（│　　　　　　│
　│　　│合作金庫│　　　　　│至提款機轉│92.06.10  │　　　　　　│
　│　　│　　　  │　　　　　│帳　　　　│18:44:38）│　　　　　　│
  │    │        │          │          │／　      │            │
  │    │        │          │          │99,896元（│            │
  │    │        │          │          │92.06.10　│            │
  │    │        │          │          │18:46:01）│            │
  ├──┼────┼─────┼─────┼─────┼──────┤
  │ 二 │92.08.01│己○○　　│自稱審計部│99,993元（│中華郵政股份│
  │　　│13:00   │　　　　　│稅務員以電│92.08.01　│有限公司臺北│
  │　　│／      │　　　　　│話通知有退│14:09:20）│青年郵局 　 │
　│　　│桃園縣八│　　　　　│稅指示被害│　　　　　│0000000000-0│
　│　　│德市介壽│　　　　　│人至提款機│　　　　　│號　　　　　│
　│　　│路1段大 │　　　　　│轉帳　　　│　　　　　│　　　　　　│
　│　　│湳郵局  │　　　　　│　　　　　│　　　　　│　　　　　　│
　├──┼────┼─────┼─────┼─────┼──────┤
　│ 三 │92.08.05│乙○○　　│不明人員通│99,982元（│中華郵政股份│
　│　　│16:10   │　　　　　│知有退稅指│92.08.05  │有限公司臺北│
　│　　│／      │　　　　　│示被害人至│14:40）   │青年郵局　　│
　│　　│桃園縣龜│　　　　　│提款機轉帳│／        │0000000000-0│
　│　　│山鄉民生│　　　　　│　　　　　│30,201元（│號　　　　　│
　│　　│北路上海│　　　　　│　　　　　│92.08.05  │　　　　　　│
　│　　│商業銀行│　　　　　│　　　　　│14:41）   │　　　　　　│
  │    │        │          │          │／        │            │
  │    │        │          │          │8,870元（ │            │
  │    │        │          │          │92.08.05  │            │
  │    │        │          │          │14:52）　 │            │
　├──┼────┼─────┼─────┼─────┼──────┤
　│ 四 │92.08.29│庚○○　　│自稱郵政總│27,909元（│誠泰商業銀行│
　│　　│8:45    │　　　　　│局人員以電│92.08.29　│西園分行　　│
　│　　│／      │　　　　　│話通知有退│09:22:43）│000000000000│
　│　　│臺北市內│　　　　　│稅信件，指│　        │號　　　　　│
　│　　│湖區民權│　　　　　│示被害人至│　　　　　│　　　　　　│
　│　　│東路6段8│　　　　　│提款機轉帳│　　　　　│　　　　　　│
　│　　│3號內湖 │　　　　　│　　　　　│　　　　　│　　　　　　│
　│　　│郵局    │　　　　　│　　　　　│　　　　　│　　　　　　│
　└──┴────┴─────┴─────┴─────┴──────┘
